【裁判字號】    99,監,71
【裁判日期】    990726
【裁判案由】    處分受監護人不動產
【裁判全文】
臺灣士林地方法院民事裁定                99年度監字第71號
聲  請  人  丙○○
代  理  人  甲○○
上列聲請人聲請許可處分受監護人乙○○○之不動產事件，本院
裁定如下：
    主  文
准聲請人代為處分受監護人乙○○○（女，民國○○年○○月○ 日生
，身分證統一編號：Ｚ000000000號）所有坐落臺北縣淡水鎮○○
段第695 地號（面積：249.22平方公尺，權利範圍：7791/18522
0） 之土地。
聲請程序費用新臺幣壹仟元由受監護人乙○○○之財產負擔。
    理  由
一、本件聲請意旨略以：聲請人為受監護宣告人乙○○○之子，
    乙○○○前經鈞院於民國96年8 月29日以96年度禁字第86號
    裁定宣告為禁治產人，並由聲請人為其監護人。又受監護人
    乙○○○目前無法自理生活，須僱請看護全天候照顧，惟受
    監護人名下並無現金及存款，為支付受監護人每月之養護費
    用約新台幣（下同）30,000元，且受監護人所有坐落臺北縣
    淡水鎮○○段第695 地號土地，都市計畫土地使用分區○道
    路用地，係屬公共設施保留地，故聲請人預計出售上開土地
    ，以所得價金用以支付照顧乙○○○所需之費用，為此依法
    聲請裁定許可聲請人代為處分受監護人之上開不動產等語。
二、按監護人對於受監護人之財產，非為受監護人之利益，不得
    使用、代為或同意處分。監護人為下列行為，非經法院許可
    ，不生效力：(一)代理受監護人購置或處分不動產。(二)代理受
    監護人，就供其居住之建築物或其基地出租、供他人使用或
    終止租賃，民國98年11月23日修正生效之民法第1101條第1
    項、第2 項定有明文。次按，民法總則中華民國97年5 月2
    日修正之條文施行前，已為禁治產宣告者，視為已為監護宣
    告，並於修正施行後，適用修正後之規定；民法規定之禁治
    產或禁治產人，自修正施行後，一律改稱為監護或受監護宣
    告之人；施行前所設置之監護人，於修正施行後，適用修正
    後之規定；修正之民法總則第14條至第15條之2 及民法親屬
    編第4 章之規定，自公布後1 年6 個月施行。民法總則施行
    法第4 條第2 項、第4 條之1 、第4 條之2 、民法親屬編施
    行法第14條之2 、第14條之3 亦有明文。
三、經查，本件聲請人主張其為支付受監護宣告人乙○○○之養
    護費用，聲請許可代為處分受監護人所有坐落臺北縣淡水鎮
    ○○段第695 地號土地之事實，業據提出戶籍謄本、受監護
    人乙○○○之親屬系統表、馬偕紀念醫院失能診斷證明書、
    財政部臺灣省北區國稅局財產歸屬資料清單、土地登記謄本
    、臺北縣淡水鎮公所都市計畫土地使用分區證明書、地籍圖
    謄本、同意書等件為證，並經本院依職權調閱96年度禁字第
    86號、99年度監字第54號民事卷宗查核無訛。又依卷附之財
    政部臺灣省北區國稅局財產歸屬資料清單所載，受監護人名
    下除有不動產、汽車外，並無其他現金、存款或股票等情非
    虛。且聲請人即監護人丙○○已到庭表示：受監護人名下並
    無存款及股票，僅每年領取重陽敬老津貼1,500 元，然其每
    月養護費用約為30,000元，為支付受監護人未來所需之費用
    ，故欲處分受監護人所有上開土地等語在卷。而受監護人之
    其他子女雷立煒亦同意由聲請人代為處分上揭不動產等情，
    有同意書在卷可佐，堪信聲請人之主張為真正。本院審酌受
    監護人名下除不動產、汽車外，並無其他存款、股票或利息
    收入，而受監護人年歲已高，長期臥病在床，其現有財產顯
    不足以支應其生活及長期照護所需之費用；且受監護人之其
    他子女亦同意由聲請人代為處分受監護人之上開不動產，堪
    認聲請人主張其為受監護人之利益計，有處分受監護人所有
    如主文所示之不動產以籌措養護費用之必要，尚非無據。故
    聲請人之聲請為有理由，應予准許。
四、次按，監護人於執行有關受監護人之生活、護養療治及財產
    管理之職務時，應尊重受監護人之意思，並考量其身心狀態
    與生活狀況。又監護人應以善良管理人之注意，執行監護職
    務。監護人於執行監護職務時，因故意或過失，致生損害於
    受監護人者，應負賠償之責。且法院於必要時，得命監護人
    提出監護事務之報告、財產清冊或結算書，檢查監護事務或
    受監護人之財產狀況，民法第1112條、第1113條準用同法第
    1100條、第1109條第1 項、第1103條第2 項規定甚明。本件
    聲請人即監護人代為處分受監護人乙○○○所有坐落臺北縣
    淡水鎮○○段第695 地號（面積：249.22平方公尺，權利範
    圍：7791/185220） 之土地或就其處分所得之金錢，自應盡
    善良管理人之注意義務妥適管理，並使用於受監護人之生活
    及養護療治所需費用，併予敘明。
五、依非訟事件法第21條第1 項、民法第1103條第1 項，裁定如
    主文。
中    華    民    國    99    年    7     月    26    日
                  家事庭  法  官  陳章榮
以上正本證明與原本無異。
如對本裁定抗告，應於裁定送達後10日內向本院提出抗告狀。
中    華    民    國    99    年    7     月    26    日
                          書記官  張竣閔

司法院資訊處製作；財團法人民間司法改革基金會備份。
